【裁判字號】    92,上易,2320
【裁判日期】    921022
【裁判案由】    傷害
【裁判全文】
臺灣高等法院刑事判決                          九十二年度上易字第二三二０號
    上  訴  人
    即  自訴人  乙○○
    自訴代理人  丁振發律師
    被      告  甲○○
右上訴人因被告傷害案件，不服臺灣板橋地方法院九十二年度自字第一四八號，中華
民國九十二年六月十日第一審判決（併辦案號：臺灣板橋地方法院檢察署九十二年度
偵字第九九二九號），提起上訴，本院判決如左：
    主  文
上訴駁回。
    事  實
一、緣於民國九十二年四月二十日十五時三十分許，乙○○之配偶賴欽郁在臺北縣中
    和市○○街二二四之二號二樓之樓梯間置放物品，甲○○之母塗寶彩即要求賴欽
    郁勿壓壞其置放於該處之輪子，乙○○見狀認塗寶彩係指責其不是，即與下至一
    樓之塗寶彩發生爭吵，聽聞爭吵聲音之甲○○即要求乙○○下樓，乙○○下樓後
    ，與塗寶彩互相拉扯頭髮，甲○○因而心生不滿，基於傷害之犯意，以腳踹乙○
    ○腹部一下，並掌摑乙○○臉部數下，致乙○○受有前頸部紅腫二０Ｘ五公分、
    前腹部紅腫多處、右手擦傷、左手小擦傷之傷害。
二、案經被害人乙○○向本院提起自訴暨臺灣板橋地方法院檢察署檢察官移送併辦。
    理  由
一、訊據被告甲○○矢口否認有何傷害自訴人乙○○之犯行，並辯稱：伊沒有打自訴
    人，當日伊聽到自訴人在樓梯間與伊母親塗寶彩吵架，伊叫母親下來，自訴人即
    下來打母親，鄰居都圍過來，拉拉扯扯間可能自訴人撞到什麼東西云云。經查：
（一）核諸證人賴欽郁於原審審理時證述：九十二年四月二十日十五時三十分許，伊
      與塗寶彩在臺北縣中和市○○街二二四之二號二樓之樓梯間談話，自訴人出來
      詢問伊與何人談話，並表示有何好講其等又沒有錯，被告即叫自訴人下樓說等
      語及證人塗寶彩於原審審理時陳稱：賴欽郁在二樓放東西，伊表示不要將伊輪
      子壓壞，伊下來自訴人即罵伊，伊亦回罵等語，既自訴人於賴欽郁與塗寶彩談
      話時，表示有何好講其等又沒有錯等語，則賴欽郁與塗寶彩顯因細故有所爭執
      ，而自訴人因認己身與配偶賴欽郁並無過錯，始會表示有何好講其等又沒有錯
      等語，當屬無疑。參佐自訴人自承稱：被告母親塗寶彩好像跟伊先生賴欽郁說
      伊不是等語，則證人塗寶彩證稱：賴欽郁在二樓放東西，伊表示不要將伊輪子
      壓壞等語，應堪採信，而證人賴欽郁陳稱：僅在二樓與塗寶彩說幾句話云云，
      應係避就之詞，不足採信。再自訴人因認己身與賴欽郁並無過錯，卻遭塗寶彩
      指責，因而與塗寶彩爭吵，亦與常情不悖，是以，證人塗寶彩供述：伊下來自
      訴人即罵伊，伊亦回罵等語，亦堪以採信。準此，九十二年四月二十日十五時
      三十分許，自訴人之配偶賴欽郁在臺北縣中和市○○街二二四之二號二樓之樓
      梯間置放物品，被告之母塗寶彩即要求賴欽郁勿壓壞其置放於該處之輪子，自
      訴人認塗寶彩係指責其不是，故與下至一樓之塗寶彩發生爭吵之事實，堪以認
      定。
（二）次者，自訴人下樓後，腹部遭被告以腳踹一下，臉部復遭被告掌摑數下乙節，
      除據自訴人指述甚詳外，並據證人賴欽郁證述：自訴人表示有什麼好講其等又
      沒有錯後，被告即叫自訴人下去說，自訴人下去後，被告即用腳踹自訴人腹部
      ，後有些信徒將自訴人架開，被告復表示伊去報警連伊皆有事，伊即叫鄰居報
      警，其間被告還打自訴人一巴掌等語屬實。而參諸被告於警訊中自承稱：伊發
      現自訴人在拉伊母親頭髮，伊即上前將自訴人拉開，拉扯間可能自訴人撞到東
      西等語及證人塗寶彩於原審審理時證述：自訴人下來即拉伊頭髮，伊亦拉自訴
      人頭髮，伊兒子即過來將自訴人推開，伊亦有受傷等語，衡情，被告見其親生
      母親塗寶彩遭自訴人拉扯頭髮，焉有置之不理之道理，從而，顯係被告聽聞自
      訴人與塗寶彩爭吵之聲音，故要求自訴人下樓，然自訴人下樓後，竟與塗寶彩
      互相拉扯頭髮，被告見狀始以腳踹自訴人腹部一下，復掌摑自訴人臉部數下，
      復殆無疑。
（三）再者，自訴人受有前頸部紅腫二０Ｘ五公分、前腹部紅腫多處、右手擦傷、左
      手小擦傷之傷害，復有天主教耕莘醫院永和分院於九十二年四月二十日出具之
      診斷書乙紙在卷可稽。至自訴人另指述係六、七人將伊抓出來讓被告打伊耳光
      云云，然此為被告所否認，自訴人亦無法供出該六、七人之真實年籍資料供查
      證，職是，是否有該六、七人之存在，殊非無疑，此部分應屬不能證明。另被
      告辯稱：伊母親塗寶彩亦有遭自訴人毆打等語，縱認屬實，亦核與本案被告傷
      害犯行無涉，皆附此敘明。
（四）綜上，被告所辯，顯係卸責之詞，不足採信。本件事證明確，被告犯行，堪以
      認定，應依法論科。
二、核被告所為，係犯刑法第二百七十七條第一項之傷害罪。至自訴人固認下腹部為
    被告係見自訴人與其母親塗寶彩互相拉扯頭髮，始以腳踹自訴人腹部一下，已如
    前述，依經驗法則而論，倘被告真有使自訴人喪失生殖機能之重傷害犯意，其於
    見至親塗寶彩遭自訴人拉扯頭髮，應非止於僅以腳踹自訴人腹部一下而已，是以
    ，被告應係見自訴人拉扯其母親之頭髮，因而心生不滿，基於傷害之犯意，而為
    前開傷害犯行甚明，自訴人此部分所認恐有誤會，附此敘明。至臺灣板橋地方法
    院檢察署檢察官移送原審併案審理之九十二年度偵字第九九二九號案件，與本案
    事實同一，自得併予審酌。原審認被告罪證明，適用刑法第二百七十七條第一項
    、第四十一條第一項前段，罰金罰鍰提高標準條例第一條前段、第二條之規定，
    及審酌被告素無前科，有本院被告全國前案紀錄表乙紙在卷可稽，素行良好，然
    否認犯行之犯後態度，且未與自訴人和解，兼衡被告傷害自訴人之犯罪手段及自
    訴人所受之傷勢，併被告之品行、生活狀況、智識程度等一切情狀，量處拘役三
    十日，並諭知易科罰金之折算標準，以示懲儆，其認事用法及量刑，均無不合。
    自訴人上訴意旨略以，證人塗寶彩於警局時說她與賴欽郁聊天，既無發生不快，
    如何發生爭執，原審認定事實不符，且被告事後毫無悔意，原判決量處拘役三十
    日，尚嫌過輕云云，惟查綜觀全案卷證，可知本件傷害案發生前，雙方確有因樓
    梯間置放物品，而生爭執無訛，原審認定事實並審酌一切情狀，量處被告適當之
    刑，尚無違誤，自訴之上訴，即無理由，應予駁回。
據上論斷，應依刑事訴訟法第三百六十八條，判決如主文。
中      華      民      國    九十二    年      十      月    二十二    日
                              臺灣高等法院刑事第二十一庭
                                  審判長法  官  葉  騰  瑞
                                        法  官  江  國  華
                                        法  官  莊  明  彰
右正本證明與原本無異。
不得上訴。
                                        書記官  廖  逸  柔
中      華      民      國    九十二    年      十      月    二十三    日
附錄：本案論罪科刑法條全文
中華民國刑法第二百七十七條
 (普通傷害罪)
傷害人之身體或健康者，處三年以下有期徒刑、拘役或一千元以下罰金。
犯前項之罪因而致人於死者，處無期徒刑或七年以上有期徒刑；致重傷者
，處三年以上十年以下有期徒刑。


司法院資訊處製作；財團法人民間司法改革基金會備份。
